臺灣臺中地方法院民事判決　100年度訴字第1579號
原　　　告　陳薰珠
被　　　告　林明正
訴訟代理人　林道啟律師
複代理人　　高鈺芬
上列被告因妨害名譽案件（100年度易字第107號），經原告提起
請求損害賠償之附帶民事訴訟，經本院刑事庭移送前來（100年
度附民字第72號裁定），本院於民國100年11月22日言詞辯論終
結，判決如下：
    主      文
被告應給付原告新臺幣陸萬元，及自民國一百年三月十一日起至
清償日止，按週年利率百分之五計算之利息。
原告其餘之訴駁回。
本判決原告勝訴部分得假執行。但被告以新臺幣陸萬元為原告預
供擔保後，得免為假執行。
原告其餘假執行之聲請駁回。
    事實及理由
壹、原告主張：
一、被告於民國99年2月27日上午10時30分許，因訴外人即被告
    之妻宋盈臻與原告在臺中市北屯區○○○路146巷22號前發
    生車禍而趕到現場處理，因不滿原告向警方說明車禍事故發
    生之過程，竟基於妨害名譽之故意，當著在場圍觀之群眾，
    出言以三字經及「我咧欉你老母」等不雅之台語言詞辱罵原
    告，致原告之名譽受損。被告於大庭廣眾之下，口出污衊言
    詞辱罵原告，且非僅單一詞句，而係如連珠炮響，句句不堪
    入耳，致原告身心受到巨大震撼之傷害。
二、原告學歷為東海大學公共事務研究所碩士，為72年公職人員
    乙等特考第二名，90年親民黨提名第一名參選臺中市北屯區
    議員，為地方公眾人士，參與地方事務不遺餘力，並曾在復
    興、警廣、臺灣廣播等電台主持22年，擔任兩岸、府會及省
    政記者，主持兩岸及省政報導節目，91年元月起任職西海岸
    有線電視公司挑戰家園大作戰節目主持人，並任該公司新聞
    部總監。原告為照顧父母，放棄73年公費留學及婚姻，又原
    告目前為本屆總統候選人宋楚瑜大台中競選總部總幹事。原
    告於前開時地遭被告言詞侮辱，身心受創，爰依民法第184
    條第1項及195條第1項規定請求被告賠償新臺幣（下同）400
    萬元之精神慰撫金及法定遲延利息。
三、聲明：1、被告應給付原告400萬元及自起訴狀繕本送達翌日
    起至清償日止按年息百分之5計算之利息。2、願供擔保請准
    宣告假執行。
貳、被告抗辯：
一、被告並無原告所指述之公然侮辱行為。
二、聲明：1、原告之訴駁回。2、如受不利判決，願供擔保請准
    宣告免為假執行。
參、本院之判斷：
一、查被告林明正與訴外人宋盈臻為夫妻，於99年2月27日上午9
    時50分許，宋盈臻騎乘機車與駕駛自用小客車之原告陳薰珠
    在臺中市北屯區○○○路2段346巷25弄之巷口附近，發生相
    撞之交通事故，致宋盈臻人車倒地，並受有下肢擦挫傷及頭
    部外傷之傷害，嗣被告於同日上午10時20分至30分許趕赴現
    場處理時，因不滿原告關於該交通事故所為之言行態度，雙
    方遂發生口角爭執，於爭執過程中，被告基於妨害原告名譽
    之犯意，在不特定多數人得以共見共聞之馬路旁，在場圍觀
    之群眾面前，大聲以「我咧欉你老母」（台語發音）之足以
    貶原告之名譽、尊嚴及社會評價之言詞，公然侮辱原告。以
    上事實，有下列證據可以證明：
(一)被告於臺灣高等法院臺中分院100年度上易字第998號刑事案
    件（一審案號為本院100年度易字第107號、起訴案號為臺灣
    臺中地方法院檢察署99年度偵字第22268號，下稱系爭刑案
    ）警詢中供稱：「…當日是因為我老婆及小孩三人都受傷躺
    在地上，陳薰珠還一直用指責的口氣告訴我是我老婆撞壞她
    的賓士車，還將車牌都撞掉下來等語，我只有很大聲告訴她
    『是撞甚麼(台語)』」；於偵查中亦供稱：「…我到現場時
    ，陳薰珠就跟我講我太太將她的賓士車車牌撞掉下來，我就
    很生氣的說『撞甚麼(台語)』」；於審理時再供稱：「…我
    老婆躺在騎樓下，且陳薰珠指著她的賓士車說，看你老婆把
    我賓士車的車牌撞掉了，我就大聲地回她」等語(見系爭刑
    案警卷第8頁、偵卷第8頁、一審卷第58頁)，參以臺中市警
    察局第五分局警員陳文才職務報告書、道路交通事故現場圖
    、道路交通事故調查報告表(一)、(二)、臺中市○○○道路交通
    談話紀錄表、中國醫藥大學附設醫院診字第0990208273號診
    斷證明書、交通事故現場照片等證據（見系爭刑案警卷第5
    頁、一審卷第101至116頁），足以認定被告有於上開時、地
    ，在車禍現場處理其妻宋盈臻與原告間車禍事件過程中，因
    不滿原告言行態度，憤而當場與原告發生口角爭執。
(二)被告雖於系爭刑案及本件訴訟中，均否認其有於上開執爭過
    程中出言辱罵原告，惟原告陳薰珠於系爭刑案警詢時證述：
    「…五分鐘之後於上午10時30分左右員警還在問我現場情況
    ，林明正來了之後就對我開罵，內容為我咧欉你老母、幹你
    老母」等語(見系爭刑案警卷第11頁)，於系爭刑案一審審理
    時再證稱：「車禍當時我馬上打電話給證人甯雲詳請他過來
    ，其間我還借兩次電話給被告的妻子宋盈臻，第3次是被告
    打電話過來我接到，他在電話中就對我很不客氣，被告於車
    禍當時不在場，於車禍發生後30至40分鐘才到場，他到場時
    剛好員警在問我，被告好像是不滿意我的回答，就開始罵我
    ，連我祖宗十八代都罵了，非常不堪入耳，我回他怎麼可以
    罵人，他就說這樣剛好而已，『我咧欉你老母』，此時我就
    跟員警表示非常強烈的抗議」等語（見系爭刑案一審卷第51
    至55頁），核其所言內容具體詳實，且與下述證人證詞內容
    相符，故堪採信。
(三)證人孫洪年於系爭刑案一審審理時證稱：「當時我與陳薰珠
    之表妹約好，所以到案發地點附近，我騎機車經過時就看到
    前面有一堆人，有警察，有看到陳薰珠，當時我還不知道當
    事人是被告，我走到巷口時就聽到有男人的聲音在罵人，然
    後靠過去看就看到有居民圍觀，並聽見被告在辱罵，當時我
    距離被告及陳薰珠約5到7公尺遠，被告連珠砲辱罵陳薰珠，
    陳薰珠一開始還傻傻的沒反應，後來陳薰珠有回應被告問他
    為何罵人，當時被告反應很大我才印象很深刻，他說『罵你
    是剛好而已，我咧欉你老母』，當時陳薰珠的反應才比較激
    烈跟警察反應，警察才制止」等語（見系爭刑案一審卷第56
    至58頁）；證人甯雲祥於系爭刑案偵查中亦證述：「當時陳
    薰珠打電話給我，請我幫她協調，我到場發現警員在處理，
    就沒有過去，我有聽到被告辱罵陳薰珠三字經，我在道路對
    面，可以聽得很清楚」等語（見系爭刑案偵卷第21頁）。
(四)綜上事證，本院認定被告有於上開車禍事故現場，大聲對原
    告公然辱稱：「我咧欉你老母」之公然侮辱行為事實。系爭
    刑案法院審理結果同此認定，而以公然侮辱罪判處被告拘役
    40日確定在案，有本院100年度易字第107號刑事判決及臺灣
    高等法院臺中分院100年度上易字第998號刑事確定判決在卷
    可憑。被告抗辯其未辱罵原告，不足採信。
二、按因故意或過失，不法侵害他人之權利者，負損害賠償責任
    。民法第184條第1項前段定有明文。不法侵害他人之身體、
    健康、名譽、自由、信用、隱私、貞操，或不法侵害其他人
    格法益而情節重大者，被害人雖非財產上之損害，亦得請求
    賠償相當之金額；其名譽被侵害者，並得請求回復名譽之適
    當處分，民法第195條第1項定有明文。查被告於多數人得共
    見共聞之車禍事故馬路現場，以上開對人尊親極為不敬之穢
    語辱罵原告，使原告感受難堪及人格受辱，原告精神上自受
    有痛苦，被告所為顯係故意以不法手段侵害原告之名譽權，
    使原告受有損害，故原告主張被告所為構成民法第184條第1
    項前段之侵權行為，並依民法第195條第1項規定，請求被告
    應負精神慰撫金賠償責任，即屬正當。
三、按法院對於慰撫金之量定，應斟酌加害程度、兩造之身分地
    位經濟狀況等關係定之（最高法院51台上字第223號判例、
    74年度第9次民事庭會議決議參照）。爰審酌被告對原告所
    為上開公然侮辱行為事實之緣由與經過；及原告為碩士畢業
    ，曾從事電台廣播主持、新聞業等工作，名下有房屋2筆、
    土地2筆、汽車1輛、投資多筆，98、99年度總申報所得各為
    327,880元、536,854元；被告為高中畢業，從事裝潢業，名
    下有房屋1筆、土地2筆、汽車2輛、投資1筆，98、99年度總
    申報所得各為0元、25元（以上業據二造陳明在卷，並有二
    造之財產歸屬資料清單、綜合所得稅各類所得資料清單等附
    卷可參）等情，認原告得請求之精神慰撫金以6萬元為適當
    ，逾此部分之請求即屬無據，應予駁回。
四、末按給付有確定期限者，債務人自期限屆滿時起，負遲延責
    任。給付無確定期限者，債務人於債權人得請求給付時，經
    其催告而未為給付，自受催告時起，負遲延責任。其經債權
    人起訴而送達訴狀，或依督促程式送達支付命令，或為其他
    相類之行為者，與催告有同一之效力。民法第229條第1項、
    第2項定有明文。又遲延之債務，以支付金錢為標的者，債
    權人得請求依法定利率計算之遲延利息。但約定利率較高者
    ，仍從其約定利率。應付利息之債務，其利率未經約定，亦
    無法律可據者，週年利率為百分之5，民法第233條第1項、
    第203條亦有明文。本件原告對被告之損害賠償債權，核屬
    無確定期限之給付，既經原告起訴而送達訴狀，被告迄未給
    付，當應負遲延責任，是原告請求被告給付自起訴狀繕本送
    達被告翌日即100年3月11日起，至清償日止，按週年利率百
    分之5計算之法定遲延利息，亦屬有據。
五、綜上所述，原告依侵權行為請求被告給付慰撫金6萬元及自1
    00年3月11日起，至清償日止，按週年利率百分之5計算之法
    定遲延利息，為有理由，應予准許。至逾此部分之請求，即
    屬無據，應予駁回。
六、原告勝訴部分，所命給付之金額未逾50萬元，應依職權宣告
    假執行，被告陳明願供擔保請准免為假執行，經核亦無不合
    ，爰酌定相當擔保金額宣告之。至原告敗訴部分，其假執行
    之聲請失所依附，應予駁回。
七、本件事證已臻明確，兩造其餘攻擊防禦方法及所舉證據資料
    ，核與本件判決所得心證及結果均不生影響，毋庸逐一論述
    ，附此敘明。
八、另本件係原告提起刑事附帶民事訴訟，而經本院刑事庭依刑
    事訴訟法第504條第1項規定裁定移送前來，不生訴訟費用負
    擔問題，併予敘明。
九、據上論結，原告之訴為一部有理由、一部無理由，依民事訴
    訟法第389條第1項第5款、第392條第2項，判決如主文。
中    華    民    國   100    年    12    月    13    日
                  民事第二庭    法  官  蔡建興
以上正本係照原本作成。
如對本判決上訴，須於判決送達後20日內向本院提出上訴狀（須
附繕本）。如委任律師提起上訴者，應一併繳納上訴審裁判費。
中    華    民    國   100    年    12    月    14    日
                                書記官  楊金池